臺灣臺北地方法院民事判決
　　　　　　　　　　　　　　　　  111年度北簡字第4881號
原      告  謝禮謙（原名謝國隴）

被      告  馬憲華  

上列當事人間給付票款事件，於中華民國111年5月5日言詞辯論
終結，本院判決如下：
    主    文
原告之訴駁回。
訴訟費用新臺幣柒仟陸佰元由原告負擔。
    事實及理由
一、原告主張：被告於民國94年7月間在台北市○○區○○路○段000
    號2樓與原告及訴外人何惠明商談集資自加拿大進口鮭魚事
    ，議定三人各出資新臺幣100萬元，後開始運作，多日後卻
    未見付款訂貨追問始得知原告出資100萬元竟由被告挪用去
    償還先前所欠債務，致合作不成，向其追索返還出資，其交
    票乙紙面額97萬5000元(下簡稱系爭支票)及2萬5000元現金
    ，到期日94年11月30日，經原告催討遂還款27萬5000元，餘
    款70萬多次催討至今16年分文未給，後失聯，顯無意返還餘
    款「不當得利」，致原告受損害，爰請求被告給付票款。並
    聲明：被告應給付原告70萬元及自民國94年11月30日起至清
    償日依法定利率6％計算之利息。
二、被告則以：做時效抗辯，聲明：原告之訴駁回。
三、得心證之理由：　
　㈠按當事人主張有利於己之事實者，就其事實有舉證之責任，
    民事訴訟法第277 條前段定有明文，是民事訴訟如係由原主
    張權利者，應先由原告負舉證之責，若原告先不能舉證，以
    證實自己主張之事實為真實，則被告就其抗辯事實即令不能
    舉證，或其所舉證據尚有疵累，亦應駁回原告之請求（最高
    法院17年上字第917 號判例意旨參照）。又事實有常態與變
    態之分，其主張常態事實者無庸負舉證責任，反之，主張變
    態事實者，則須就其所主張之事實負舉證責任（最高法院86
    年度台上字第891 號判決意旨參照）。又「請求權，因15年
    間不行使而消滅。但法律所定期間較短者，依其規定。」民
    法第125條定有明文。
　㈡本院於111年3月30日函詢原告，對原告闡明「…請原告說明該
    票據是何年何月在何處取得，其原因關係是否為94年7月原
    告出資100萬之擔保？…」，原告於111年4月11日具狀稱「…9
    4年8間在台北市○○區○○路○段000號2樓，由被告背書轉讓給
    予原告。…被告坦承挪用原告出資款，致合作不成立，三人
    同意終止合作，被告願返還100萬元出資款予原告，後交給
    支票。…得知94年7月19日出資款遭被告挪用，致合作不成後
    ，隨即追索要求還款，被告表示願意負責還款，94年8月間
    交付系爭支票乙紙…餘額70萬元，被告表示會繼續籌款償還
    ，但一直未給明確交待，為維護權益，提起刑事訴訟，按於
    95年12月25日檢方起訴，再附民求償案至96年6月27日至高
    院庭訊被告表示願給付原告70萬，分期支付…等，原告同意
    ，當庭和解…」等語，可見系爭支票係被告積欠原告70萬元
    債務之擔保，然依民法第737條規定「和解有使當事人所拋
    棄之權利消滅及使當事人取得和解契約所訂明權利之效力」
    ，原告提出和解筆錄(本院卷第51至52頁)、債權憑證(本院
    卷第53至55頁)、繼續執行紀錄表(本院卷第57頁)，足見原
    告已依和解筆錄繼續執行中，則該債務已經和解而消滅，系
    爭支票所擔保債務業經消滅亦不得主張，從而，原告起訴請
    求給付票款為無理由。
　㈢退步言，原告既已自陳被告至今16年分文未給，被告已為時
    效抗辯。按「…支票發票人自發票日起算，一年間不行使，
    因時效而消滅。」、「票據上之債權，雖依本法因時效或手
    續之欠缺而消滅，執票人對於發票人或承兌人，於其所受利
    益之限度，得請求償還。」票據法第22條第1項、第22條第4
    項分別定有明文，故無論原告依系爭支票(時效1年)或依相
    當於不當得利之利得償還請求權(時效15年)均罹於時效，從
    而，原告主張被告應給付原告70萬元及自民國94年11月30日
    起至清償日依法定利率6％計算之利息，為無理由，應予駁回
    。
四、本件訴訟費用額，依後附計算書確定如主文所示金額。
中　　華　　民　　國　　111 　年　　5 　　月　　26　　日
                      臺北簡易庭  法  官  趙子榮
以上正本證明與原本無異。
如不服本判決，須以違背法令為理由，於判決送達後20日內向本
庭提出上訴狀（應按他造當事人之人數附繕本）；如委任律師提
起上訴者，應一併繳納上訴審裁判費。
中　　華　　民　　國　　111 　年　　5 　　月　　26　　日
                                  書記官  陳怡安
計   算   書：
項        目             金   額（新臺幣）    備    註
第一審裁判費             7600元
合        計             7600元